【裁判字號】    90,訴,285
【裁判日期】    901214
【裁判案由】    業務過失致死
【裁判全文】
臺灣花蓮地方法院刑事判決                            九十年度訴字第二八五號
    公  訴  人  臺灣花蓮地方法院檢察署檢察官
    被      告  乙○○
右列被告因業務過失致死案件，經檢察官提起公訴（九十年度偵字第二六三六號），
本院判決如左：
    主  文
乙○○從事業務之人，因業務上之過失致人於死，處有期徒刑拾月。
    事  實
一、乙○○以保姆為業，為從事業務之人，民國九十年二月十一日下午一時許，在花
    蓮市○○○街一Ｏ五巷二號八樓之三住處，接受李浩揚之母甲○○的委託，照顧
    年僅八個月大之李浩揚，負有照顧保護李浩揚之義務。乙○○於九十年二月十二
    日晚間十二時許在其上開住處浴室內盥洗時，本應注意八個月大尚不能自我照顧
    的李浩揚已會翻身但還沒有爬行能力，並善盡照顧李浩揚安全的義務，卻疏忽沒
    有注意，因在盥洗中聽到李浩揚的哭鬧聲，即披上浴巾離開浴室將李浩揚抱往客
    廳哄抱安撫，見李浩揚不再哭鬧後，竟未將李浩揚置於安全處所，而將李浩揚放
    在客廳中狹長無護欄、高度約五十二公分高之矮桌上後，就逕自返回浴室穿衣，
    導致乏人看顧的李浩揚自矮桌上跌落到地上，雖於乙○○自浴室返回客廳發現後
    立即將李浩揚送醫，李浩揚仍因跌落頭部外傷繼發呼吸道感染肺炎而不治死亡。
二、案經李浩揚的母親甲○○訴由臺灣花蓮地方法院檢察署檢察官及檢察官自動檢舉
    偵查起訴。
    理  由
一、訊據被告乙○○對於在上述的時間、地點因疏忽導致李浩揚自桌上跌落地面不治
    死亡的犯罪事實，都已經坦白承認，但是仍辯稱：她之前幫李浩揚洗澡時李浩揚
    一直在哭鬧，不知曾否被施暴等語，而經本院調查的結果，除了被告自白過失致
    李浩揚死亡外，並有現場照片四張及公訴人之現場的履勘筆錄一份附在卷內可以
    佐證，而本件被害人李浩揚因自高處跌落地面因此造成頭部外傷繼發呼吸道感染
    肺炎而不治死亡的事實，亦經檢察官督同檢驗員相驗屬實，製有相驗筆錄、相驗
    屍體證明書、驗斷書，並有法務部法醫研究所法醫所九０理字第一三二六號函文
    所附的（九十）法醫所醫鑑字第０二０九號鑑定書的鑑定結果在卷可查。按保姆
    對於其所照顧的幼兒，負有保護其安全的義務，被告專職保姆，自應注意對於八
個月大已能翻身但還沒有行走能力的李浩揚，須如何照顧以提供充分的安全保護
    ，又依當時情形，被告於李浩揚沒有再哭鬧後大可將李浩揚在放於嬰兒床或屋內
    其他安全處所，再離開更衣，被告卻捨此不為，擅將已會翻身的李浩揚置於無護
    欄的狹長矮桌上即離去，導致李浩揚自矮桌跌落地面，被告的行為，當然有過失
    ，而且被告的過失行為和李浩揚的死亡結果之間，有相當因果關係。又被告雖要
    求調查李浩揚生前有無被施暴的紀錄，但依據上述法務部法醫研究所（下稱法醫
    所）對幼兒李浩揚所為之外表觀察、內部觀察及顯微鏡觀察的結果記錄，並無有
    李浩揚生前被施暴的記載，且法醫所對於李浩揚死因的鑑定結果，也已確認李浩
    揚之死亡原因為「一、跌落頭部外傷繼發呼吸道感染肺炎。二、因疏忽照顧致發
    生意外跌倒。」，顯見被告因過失疏於照顧導致李浩揚跌落地面，為李浩揚死亡
    的唯一原因，被告要求調查事項顯與本案李浩揚的死因無關，核無必要，故不另
    為調查，在此敘明。另要補充說明的是，雖然告訴人甲○○強烈質疑被告自白的
    內容與事件發生經過並不相符，而上述法醫所的鑑定報告對於死者死亡的看法，
    亦在報告中第肆點第二、三點以：李浩揚跌落地面的高度應為較高處之墜落方可
    形成此一傷害，卷內照片上的矮桌可否形成該種傷害有待商榷；死者出現封閉性
    手部骨折，其墜落過程亦應考慮撞擊其他物體所形成，若有此一骨折，則需考慮
    保姆所陳述由較為矮小之桌面掉落所造成之真實性等語，懷疑被告自白的真實性
    ，然而被告的過失既已明確，在查不到其他積極證據可以證明被告所犯的過失行
    為比其自白的內容更為嚴重的情形下，依罪疑惟輕的法理，本院不能作更不利於
    被告的認定，本件事證明確，被告因其過失行為而致人於死的犯罪行為已經可以
    認定。
二、被告以保姆為業，為從事業務之人，因此其行為所觸犯的罪名是：刑法第二百七
    十六條第二項的業務過失致人於死罪。公訴人認為被告應以刑法第二百七十六條
    第一項的過失致死罪論處，容有誤會，但起訴事實相同，爰依法變更起訴法條。
    本院審酌被告過失的程度，造成的危害，以及犯罪後雖然承認犯行，但毫無悔意
    ，而且至今仍不願賠償被害人家屬等一切情狀，量處如主文所記載的刑罰。
據上論斷，應依刑事訴訟法第二百九十九條第一項前段、第三百條，刑法第二百七十
六條第二項，罰金罰鍰提高標準條例第一條前段，判決如主文。
本案經檢察官簡淑如到庭執行職務。
中     華     民     國      九十      年    十二    月      十四      日
                                臺灣花蓮地方法院刑事庭
                                    法  官  陳雅敏
右正本證明與原本無異。
如對本判決不服，應於送達後十日內，向本院提出上訴狀。（應抄附繕本）告訴人或
被害人如對於本判決不服者，應具備理由請求檢察官上訴，其上訴期間之計算係以檢
察官收受判決正本之日期為準。
                                    法院書記官
附錄法條：
刑法第二百七十六條第二項


司法院資訊處製作；財團法人民間司法改革基金會備份。
